【裁判字號】    92,上易,40
【裁判日期】    920226
【裁判案由】    詐欺
【裁判全文】
臺灣高等法院高雄分院刑事判決                      九十二年度上易字第四號
    上  訴  人  臺灣高雄地方法院檢察署檢察官
    被      告  甲○○  男  三.
右上訴人因被告詐欺案件，不服臺灣高雄地方法院九十年度易字第二九一七號中華民
國九十一年十月二十五日第一審判決（起訴案號：臺灣高雄地方法院檢察署九十年度
偵字第三七○號），提起上訴，本院判決如左：
      主  文
上訴駁回。
      理  由
一、公訴意旨略以：甲○○意圖為自己不法之所有，明知無償債能力，仍於民國八十
    九年五月二十九日，至高雄市○○區○○路二八九巷三三號六樓，佯向上助機械
    企業有限公司（下稱上助公司），訂購邁鑫銑床機器二台，價值合計新台幣（下
    同）四十六萬元，約定先交付訂金六萬元，餘分八期，上助公司不疑有詐，乃派
    人依約送貨至高雄市小港區○○○路五八號，詎隨後甲○○即不見人影，迴避債
    務，上助公司至此始知受騙，因認甲○○涉有刑法第三百三十九條第一項詐欺取
    財罪嫌云云。
二、按犯罪事實應依證據認定之，無證據不得推定其犯罪事實。又不能證明被告犯罪
    者，應諭知無罪之判決，刑事訴訟法第一百五十四條、第三百零一條第一項前段
    分別定有明文。再按刑法第三百三十九條第一項之詐欺取財罪，須行為人意圖為
    自己或第三人不法之所有，施用詐術使人陷於錯誤而交付本人或第三人之物，始
    足當之。至於民事債務當事人間，若有未依債務本旨履行給付之情形，在一般社
    會經驗而言，原因非一；其因不可歸責之事由無法給付，或因合法得對抗他造主
    張抗辯而拒絕給付，甚至債之關係成立後，始行惡意遲延給付，皆有可能，非必
    出於自始無意給付之詐欺犯罪一端；又刑事被告依法不負自證無罪之義務，故在
    別無積極證據之情形下，自難違反刑事訴訟法第一百五十四條之規定，以被告單
    純債務不履行之狀態，推定被告自始即有不法所有之意圖而施用詐術，合先敘明
    。
三、公訴人認被告甲○○涉有詐欺罪嫌，係以告訴人提出之合約書為主要論據。訊據
    被告雖不否認曾於八十九年五月間與告訴人訂定買賣契約購買邁鑫銑床二台（共
    四十六萬元），且尚未付款等情，惟堅決否認有何詐欺犯行，並辯稱：當初伊係
    與證人卜申書合夥開公司，證人卜申書有拿錢給伊，伊也有去買機器，後來因為
    雙方拆夥，伊才沒有付款予告訴人等語。
四、經查：被告當時確實係因與證人卜申書商討開設公司事宜，而向告訴人訂購本件
    機器，且被告亦有向其他人購買機器等情，業據證人卜申書於偵訊時證稱：「（
    你給甲○○多少錢？）四十一萬元，是機器的錢，後來來了六台機器，是哪一家
    不知道」等語（見九十年六月十八日偵訊筆錄），其於原審法院審理證稱：「（
    這二個機器的始末經過？）當時是口頭與被告談要合作的事宜，要進二台機器，
    就有貨車帶二台機器來放在我家（廠邊二路五十八號），被告確遲遲未開工，因
    為只有他會使用機器，當時是因為事情爆發，所以他才沒有開工。機器載來後，
    我就付了共四十一萬元給被告，當時被告向我說錢是要拿去給賣機器的廠商，他
    當時確實說錢是要付這二台機器」等語明確（見原審法院九十年九月十二日訊問
    筆錄），是被告辯稱為開了公司才訂購機器等語，尚屬可信。既然當初的確是為
    開公司而向告訴人訂貨，難認被告對告訴人有施以任何詐術之行為。再者，被告
    當初向告訴人購買本件二台機器時，約定送貨地點是證人卜申書位於高雄市○○
    區○○路五十八號之住家，此有合約書附卷可稽，且該二台機器後來證人卜申書
    又以二十三萬元賣給告訴人，此為告訴人之代理人所不否認，足認當初本件二台
    機器之所有權歸屬證人卜申書，是被告自始根本未取得該二台機器之所有權，則
    被告並未因本件買賣契約向告訴人取得任何利益或財物，故此，被告所為，亦與
    詐欺罪之構成不符。縱認證人卜申書當時確有交付被告該二台機器之貨款然被告
    卻未付款予告訴人，然此僅係被告與證人卜申書之間關係，尚難認被告就該二台
    機器有不法所有之意圖，是以被告前揭所辯其並無詐欺等語應屬可採。綜上所述
    ，被告所為顯與刑法第三百三十九條第一項詐欺取財之構成要件不合，尚難以該
    罪相繩。此外，又查無其他積極證據足以認定被告對告訴人有何詐欺犯行，被告
    被訴犯罪尚屬不能證明。
五、原審因而為被告無罪之判決，核無不合。檢察官上訴意旨，仍執前詞，指摘原判
    決不當，為無理由，應予駁回。
六、至於被告向證人卜申書拿了四十一萬元，並表示說錢是要付這二台機器，竟未依
    約定將該價金交付予上助公司，是否涉犯侵占犯行，並非本院所得審究，附此說
    明。
據上論結，應依刑事訴訟法第三百六十八條，判決如主文。
本案經檢察官王登榮到庭執行職務。
中    華    民    國     九十二     年       二       月      二十六    日
                              臺灣高等法院高雄分院刑事第九庭
                                  審判長法官  張明松
                                        法官  張盛喜
                                        法官  任森銓
右正本證明與原本無異。
不得上訴。
                                      書記官  施耀程
中    華    民    國     九十二     年       三       月        三      日
                                                                        Ｋ


司法院資訊處製作；財團法人民間司法改革基金會備份。
